---
title: "Resolucion"
author: "Carlos Manzano Diaz"
date: "2024-10-01"
output: html_document
---

```{r setup, include=FALSE}
knitr::opts_chunk$set(echo = TRUE)
```

# Resolucion problemas Carlos Manzano Diaz
## Problema 1
En este caso al ser un problema q no necesita enunciado dare unicamente la matriz
de decisiones y estados de la naturaleza

    a1  a2  a3  a4  
d1  1   2   0   8
d2  -2  5   4   1
d3  0   6   3   2
d4  9   4   1   5

En primer lugar cargamos la tabla de decisiones y estados de la naturaleza
```{r,echo=FALSE}
(tabla1=crea.tablaX(c(1,2,0,8,
              -2,5,4,1,
              0,6,3,2,
              9,4,1,5),
            numalternativas = 4,
            numestados = 4))
```

### Resolucion problema 1 : situacion favorable
```{r,echo=FALSE}
criterio.Wald(tabla1)
```
Nos da que la mejor opcion es la decision 4

```{r,echo=FALSE}
criterio.Optimista(tabla1)
```
El criterio optimista nos da que la decisión 4 es la mejor opción

```{r,echo=FALSE}
criterio.PuntoIdeal(tablaX = tabla1)
```
Segun este criterio la mejor decision es la 4

```{r,echo=FALSE}
criterio.Savage(tabla1)
```
el criterio de savage tambien nos da la decision 4 como la mas recomendada

```{r,echo=FALSE}
criterio.Laplace(tabla1)
```
el criterio de laplace nos da la decision 4 como la mejor

```{r}
dibuja.criterio.Hurwicz(tablaX = tabla1)
```
Como podemos observar, para todo alfa entre 0 y 1 la mejor decision es la 4

En resumen, la decision 4 es la mas recomendable (todos los metodos la dan como mejor decision)

### Resolucion problema 2 : situacion desfavorable
En este caso la tabla sera de costos y no de beneficios como antes

```{r,echo=FALSE}
criterio.Wald(tabla1,favorable = F)
```
La mejor decision segun el criterio de wald es la 2

```{r,echo=FALSE}
criterio.Laplace(tabla1,favorable = F)
```
La mejor decision es la 2 segun el criterio de Laplace

```{r,echo=FALSE}
criterio.Optimista(tabla1,favorable = F)
```
La mejor decision segun este criterio es la 2

```{r}
criterio.Savage(tabla1,favorable = F)
```
Este criterio nos da como mejores opciones la 2 y la 3

```{r,echo=FALSE}
criterio.PuntoIdeal(tablaX = tabla1,favorable = F)
```
Segun este criterio la mejor opcion es la decision 2

```{r,echo=FALSE}
dibuja.criterio.Hurwicz(tablaX = tabla1,favorable = F)
```
La mejor decision es la 2

## Problema 2

Pablo tiene 20 euros para apostar esta semana en una casa de apuestas. Como el fútbol es su deporte 
favorito lo va a invertir en un partido de fútbol. Como sabe que con 20 euros si juega a algo seguro no va a ganar mucho se plantea hacer una apuesta arriesgada, pero no sabe cual.
Su primera opción es invertir a que un jugador va a marcar 1 gol, otra es q va a provocar una amarilla,
otra que no hará ni una sola falta y otra que es la mas arriesgada que consiste en que le van a sacar a el una tarjeta amarilla.
Se pueden dar una serie de situaciones en las q según ocurra ganara mas o menos:
En el caso de q no juegue ningún momento, en el primer caso le devuelven el dinero, en el segundo le devuelven la mitad y en los otros dos lo pierde todo. En el caso de que el entrenador lo relegue al banquillo antes de que cumpla con los requisitos, en el primer caso obtiene la mitad de lo que hay invertido en ganancias, en el segundo caso le reembolsan el dinero,en el tercero pierde la mitad y en el ultimo vuelve a perderlo todo. En caso de que cumpla el objetivo, en el primer caso obtiene de ganancias lo que invirtió, en el segundo caso obtendrá un 150% del valor invertido, en el 3 caso un 125% y en el ultimo
caso obtendrá el triple de lo invertido al ser la mas arriesgada. Por ultimo, si no ocurre eso si no que ocurre el doble, es decir, si marca dos goles, o provoca 2 amarillas, etc. En el primer caso obtiene el doble de lo invertido, en el segundo caso obtiene lo mismo q gano en el anterior estado de la naturaleza, en el tercer caso
gana el 150% de lo invertido y en el ultimo caso gana 5 veces lo invertido.

### Resolucion problema 2

En primer lugar vamos a calcular los coeficientes de la matriz de decisiones-estados de la naturaleza para
a continuacion crear la tabla
```{r,echo=FALSE}
a11=0; a21=-10 ;a31=-20; a41=-20
a12=10; a22=0; a32=-10; a42=-20
a13=10; a23=30; a33=25; a43=60
a14=20; a24=30; a34=30; a44=100
(tabla2=crea.tablaX(c(a11,a12,a13,a14,a21,a22,a23,a24,a31,a32,a33,a34,a41,a42,a43,a44),numalternativas = 4,numestados = 4))
```
A continuacion resolveremos el problema con la funcion que calcula todos los criterios
```{r}
criterio.Todos(tabla2,alfa = 0.5)
```
Si observamos la salida q nos proporciona esta función, todos los criterios excepto el de Wald, que nos dice que la mejor opción es elegir el primer caso, el resto de criterios nos dice q la mejor opción es tomar la decisión 4, por lo que en caso de tener que aconsejar a Pablo, en caso de ser precavidos le aconsejaríamos
que la mejor opción es la decisión 1 (aunque Savage da la decisión 4 como la mejor), y en caso de ser optimista le aconsejariamos que tomara la 4ª decision



# Resolucion problemas Filomeno Aspe Moreno
## Problema 1
Matriz  
```{r,echo=FALSE}
tabla1= crea.tablaX(c(10,8,6,
                      5,12,7,
                      8,6,9,
                      4,10,11),4,3)
```
# Resolucion por todos los métodos de los beneficios (situación favorable)

Pesimista
```{r}
p1_pes = criterio.Wald(tabla1,T)
names(p1_pes$AlternativaOptima)
```

Optimista
```{r}
p1_opt = criterio.Optimista(tabla1,T)
names(p1_opt$AlternativaOptima)
```

Hurwicz
```{r}
p1_hur = criterio.Hurwicz(tabla1,T)
names(p1_hur$AlternativaOptima)
```

Savage
```{r}
p1_savage = criterio.Savage(tabla1,T)
names(p1_savage$AlternativaOptima)
```

Laplace
```{r}
p1_laplace = criterio.Laplace(tabla1,T)
names(p1_laplace$AlternativaOptima)
```

Punto ideal
```{r}
p1_puntoideal = criterio.PuntoIdeal(tabla1,T)
names(p1_puntoideal$AlternativaOptima)
```

Resumen de todos
```{r}
p1_todos = criterio.Todos(tabla1,alfa=0.5, T)
p1_todos
```

CONCLUSION
Hemos realizado todos los metodos de incertidumbre por separado y los visualizamos todos juntos
con el criterio todos.
Llegamos a la conclusion de que la alternativa d2 es la alternativa optima ya que 3 de los 6 metodos
la eligen como la optima siendo todas las otras alternativas menos elegidas que d2.
Como no tenemos un contexto del problema, no podemos decir más.

# Resolucion por todos los métodos de los costes (situación desfavorable)
Pesimista
```{r}
p1_pes = criterio.Wald(tabla1,F)
names(p1_pes$AlternativaOptima)
```

Optimista
```{r}
p1_opt = criterio.Optimista(tabla1,F)
names(p1_opt$AlternativaOptima)
```

Hurwicz
```{r}
p1_hur = criterio.Hurwicz(tabla1,F)
names(p1_hur$AlternativaOptima)
```

Savage
```{r}
p1_savage = criterio.Savage(tabla1,F)
names(p1_savage$AlternativaOptima)
```

Laplace
```{r}
p1_laplace = criterio.Laplace(tabla1,F)
names(p1_laplace$AlternativaOptima)
```

Punto ideal
```{r}
p1_puntoideal = criterio.PuntoIdeal(tabla1,F)
names(p1_puntoideal$AlternativaOptima)
```

Resumen de todos
```{r}
p1_todos = criterio.Todos(tabla1,alfa=0.5, F)
p1_todos
```
CONCLUSION
Hemos realizado todos los metodos de incertidumbre por separado y los visualizamos todos juntos
con el criterio todos.
Llegamos a la conclusion de que la alternativa d3 es la alternativa optima ya que 5 de los 6 metodos
la eligen como la optima.

## Problema 2
Un restaurante necesita decidir entre tres tipos de menú para ofrecer a sus clientes, 
dependiendo de la demanda esperada para las próximas temporadas.

Menús a elegir:
-Menú Tradicional.
-Menú Saludable.
-Menú Vegetariano.

Escenarios de demanda:
-Alta.
-Media.
-Baja.

Para el Menú Tradicional, en un escenario de demanda alta, se espera un beneficio de 30 mil euros, 
con una demanda media, el beneficio es de 20 mil euros, y en una demanda baja, de 10 mil euros.
Para el Menú Saludable, los beneficios esperados son de 40 mil euros con demanda alta, 30 mil euros con 
demanda media, y 15 mil euros con demanda baja.
Finalmente, para el Menú Vegetariano, se esperan 50 mil euros en demanda alta, 25 mil euros con demanda 
media, y 5 mil euros en un escenario de demanda baja. 

```{r,echo=FALSE}
tabla3=crea.tablaX(c(30,20,10,
                     40,30,15,
                     50,25,5),3,3)
```

Resolvemos con la función de todos
```{r}
p3_todos = criterio.Todos(tabla3,alfa=0.5, T)
p3_todos
```

CONCLUSION
En esta ocasion utilizamos directamente el criterio de todos, este nos muestra que para 5 de los 6, d2 es
la mejor opcion y, para 3 de ellos, lo es d3. Por tanto, la opción idonea sera d2 que es el menú saludable.
La única excepción en la que recomendaría que la decición fuera d3, sería si supiéramos que el restaurante es optimista.


# Resolucion problemas Laura Boza Molinillo

## Resolución Problema 1

Sea la tabla de decisión con 5 estados de la naturaleza y 4 alternativas de la siguiente forma:

    a1  a2  a3  a4  a5
d1  5   4   6   2   3
d2  1   7   8   7   5
d3  2   0   8   9   5
d4  4   3  -1   9  10

Resolverla tanto para situación favorable como desfavorable, con cada uno de los criterios por separado.

En primer lugar cargamos la tabla de decisiones y estados de la naturaleza
```{r}
tb = crea.tablaX(c(5,4,6,2,3,
                    1,7,8,7,5,
                    2,0,8,9,5,
                    4,3,-1,9,10), numalternativas = 4, numestados = 5)
```

Primero vamos a resolverlo para una situación favorable:
```{r}
p5_wald = criterio.Wald(tb, T)
(p5_wald$AlternativaOptima)
```
Según el criterio de Wald la mejor decisión es la 1

```{r}
p5_opt = criterio.Optimista(tb, T)
(p5_opt$AlternativaOptima)
```
Según el criterio de Wald la mejor decisión es la 4

```{r}
dibuja.criterio.Hurwicz_Intervalos(tb, T, T)
```
Según el critero de Hurwicz:
              Intervalo      Alternativa
Soluciones  "( 0 , 0.333 )"     "1"        
           "( 0.333 , 0.5 )"    "2"        
             "( 0.5 , 1 )"      "4" 

```{r}
p5_sav = criterio.Savage(tb, T)
(p5_sav$AlternativaOptima)  
```
Según el critero de Savage la mejor decisión es la 2

```{r}
p5_lap = criterio.Laplace(tb, T)
(p5_lap$AlternativaOptima)
```
Según el critero de Laplace la mejor decisión es la 2

```{r}
p5_pid = criterio.PuntoIdeal(tb, T)
(p5_pid$AlternativaOptima)
```
Según el critero del Punto Ideal la mejor decisión es la 2

Veamos ahora qué pasa para una situación desfavorable:
```{r}
p5d_wald = criterio.Wald(tb, F)
(p5d_wald$AlternativaOptima)
```
Según el criterio de Wald la mejor decisión es la 1

```{r}
p5d_opt = criterio.Optimista(tb, F)
(p5d_opt$AlternativaOptima)
```
Según el criterio de Wald la mejor decisión es la 4

```{r}
dibuja.criterio.Hurwicz_Intervalos(tb, F, T)
```
Según el critero de Hurwicz:
              Intervalo      Alternativa
Soluciones  "( 0 , 0.571 )"     "1"        
            "( 0.571 , 1 )"     "4"   

```{r}
p5d_sav = criterio.Savage(tb, F)
(p5d_sav$AlternativaOptima)  
```
Según el critero de Savage la mejor decisión es la 1 y 4

```{r}
p5d_lap = criterio.Laplace(tb, F)
(p5d_lap$AlternativaOptima)
```
Según el critero de Laplace la mejor decisión es la 1

```{r}
p5d_pid = criterio.PuntoIdeal(tb, F)
(p5d_pid$AlternativaOptima)
```
Según el critero del Punto Ideal la mejor decisión es la 1

## Resolución Problema 2

Un chef está experimentando con diferentes ingredientes y métodos de cocción para preparar 
un nuevo plato. Tiene cuatro posibles ingredientes principales: pollo (d1), pescado (d2), 
champiñones (d3) y ternera (d4). Además, tiene cuatro métodos de cocción: asado (e1), frito (e2), 
al vapor (e3) y a la parrilla (e4). Dependiendo de la combinación de ingrediente y método de 
cocción, el tiempo total de preparación (en minutos) varía según la siguiente tabla:

    e1  e2  e3  e4
d1  45  30  25  50
d2  35  20  30  40
d3  25  15  20  35
d4  50  40  30  60

Resolverla con la función que devuelve la resolución de todos los métodos en una única tabla.
¿Qué ingrediente le recomendarías al chef?

```{r}
tb2 = crea.tablaX(c(45,30,25,50,
                   35,20,30,40,
                   25,15,20,35,
                   50,40,30,60), numalternativas = 4, numestados = 4)
```

A continuación resolveremos el problema con la función que calcula todos los criterios:
```{r}
p2_todos = criterio.Todos(tb2, 0.4, F)
p2_todos
```
Luego, como en todos los criterios sale d3, al chef le recomendaría usar el champiñón como ingrediente principal, ya que el tiempo de preparación es más corto.

